臺灣高等法院臺中分院刑事判決　　　 100年度上訴字第1147號
上　訴　人　臺灣臺中地方法院檢察署檢察官
被　　　告　石文亮
選任辯護人　陳益軒律師
選任辯護人　陳志隆律師
上列上訴人因被告違反槍砲彈藥刀械管制條例等案件，不服臺灣
臺中地方法院100年度訴字第68號，中華民國100年3 月31日第一
審判決（起訴案號：臺灣臺中地方法院檢察署99年度偵字第2646
3號），提起上訴，本院判決如下：
    主  文
原判決撤銷。
石文亮共同犯非法持有手槍罪，處有期徒刑伍年陸月，併科罰金
新臺幣玖萬元，罰金如易服勞役，以新臺幣壹仟元折算壹日；如
附表編號1、2、3、4所示槍枝各壹支均沒收。
    犯罪事實
一、緣許博祐綽號「魯仔」）與綽號小方」之方敏懿素有嫌隙。
    其於民國98年9月21日晚間得知方敏懿與友人及金錢豹酒店
    之小姐多人在臺中市南屯區○○○○街333號「蘭夏會館汽車
    旅館」（下稱蘭夏會館）221號房內聚會後，乃與廖品（
    綽號「阿愷」）、張瑋杰（綽號「小寶」）、魯家新（許博
    祐、廖品、張瑋杰、魯家新等人分別經臺灣臺中地方法院
    及本院判處罪刑確定）、石文亮（綽號「明兄」、「輝哥」
    、「黑豬」）及不知情之林祐瑋、劉沅迪（綽號「蛋蛋」、
    「嫩嫩哥」）先後於同年月22日凌晨抵達蘭夏會館212號會
    合。嗣因212號房內另有許博祐妻子之友人在內慶生。許博
    祐等人為商議找方敏懿理論一事，乃於同日4時30分許，打
    電話至蘭夏會館櫃檯另開219號房，隨後許博祐、廖品、
    張瑋杰、魯家新、石文亮及不知情之林祐瑋、劉沅迪等人即
    自212號房移往219號房；其間，許博祐並返回臺中市○○路
    155號後面的防火巷之安全錐下方處之藏槍處所，拿取如附
    表編號1、2所示制式手槍各1支、具殺傷力之9mm子彈8顆、
    0.40吋子彈12顆及其所有如附表編號4所示不具殺傷力之空
    氣長槍1支。廖品在知悉許博祐計畫持槍找方敏懿理論後
    ，乃在移往219號房前，先至213號房，向林亦宏（已死亡）
    借得適用0.57口徑子彈之可發射子彈具有殺傷力之改造槍枝
    1支及口徑0.57mm之子彈1顆，而非法持有上開槍彈。其等進
    入219號房後，許博祐、廖品、張瑋杰、魯家新、石文亮
    等人進行商議，隨即共同基於未經許可持有上開槍彈及恐嚇
    危害安全之犯意聯絡，由許博祐持如附表編號1、2所示制式
    手槍各1支、具殺傷力之9mm子彈8顆、0.40吋子彈12顆；廖
    品持向林亦宏借得如附表編號3所示槍枝1支及口徑5.7mm
    子彈若干顆；石文亮則持許博祐所有如附表編號4所示不具
    殺傷力之空氣長槍1支，偕同張瑋杰、魯家新，於同日5時51
    分許，許博祐在前，廖品居中，張瑋杰在後，依序進入
    221號房，魯家新則在221號房前之樓梯間把風接應；石文亮
    持空氣長槍待在樓下。許博祐、廖品、張瑋杰進入221 號
    房後，許博祐先趨前與方敏懿理論，雙方發生口角拉扯，許
    博祐及廖品遂分持上開槍枝朝房間之天花板、牆面等處射
    擊多發子彈，以此加害生命、身體之方法，恐嚇在場之方敏
    懿及林琬蓉、陳曉琪、蔡佳穎、曲羽莛、林芳帆、朱芸萱、
    溫媛淇、吳秀雲、蔡孟修等人，致生危害於其等之安全（石
    文亮就恐嚇方敏懿以外之人部分，不具有犯意之聯絡或行為
    分擔）。許博祐等人於槍擊後，即分別乘坐石文亮所駕駛車
    牌號碼5629－WE號自用小客車及林祐瑋所駕駛車牌號碼13
    77－ZD號自用小客車離開「蘭夏會館」。嗣許博祐於98年10
    月9日向警方投案，並將如附表編號1、2、4所示槍枝各1支
    及口徑9mm、0.40吋子彈各5顆交付員警扣押。廖品、張瑋
    杰於98年10月13日向警方投案；魯家新則於98年10月29日15
    時30分許，在臺中市南屯區○○○街319巷前為警拘提到案
    。石文亮則於99年10月30日始因另案經通緝到案。
二、案經臺中市警察局第四分局報告臺灣臺中地方法院檢察署檢
    察官偵查起訴。
    理  由
壹、證據能力之說明
一、按被告以外之人於檢察事務官、司法警察官或司法警察調查
    中所為之陳述，與審判中不符時，其先前之陳述具有較可信
    之特別情況，且為證明犯罪事實存否所必要者，得為證據，
    刑事訴訟法第159條之2定有明文。查本件證人許博祐、林祐
    瑋、侯慧美在警詢中所為陳述與審判不符部分，本院審酌其
    等在警詢中陳述時，其記憶較為深刻，且無面對當事人之壓
    力，其等亦未陳明警察有不當取供情事而有較可信之特別情
    況，復為證明被告犯罪事實存否所必要，自得為證據。
二、按被告以外之人於偵查中向檢察官所為陳述，除顯有不可信
    之情況外，得為證據，刑事訴訟法第159 條之1 第2 項定有
    明文。查證人許博祐等人在偵查中所為之證言，按卷內資料
    查無顯不可信之情形，且被告及辯護人於本院並無提及檢察
    官在偵查中有何違反法定程序而對上開證人非法取供之情事
    ，復未釋明當時之客觀環境或陳述內容有何顯不可信之情況
    存在，故依前揭法律規定，各該證人在偵查中經具結之證言
    ，均有證據能力，當得作為證據。
三、扣案如附表編號1 、2 、4 所示槍枝及子彈10顆，係被告許
    博祐於98年10月9 日向警方投案時，自行交付員警扣押，並
    非違法取得，且與本案具有關聯性，亦均具有證據能力。
貳、實體方面之理由
一、訊據被告石文亮固坦承有於98年9 月21日晚上，與許博祐及
    其他不認識之人在嘉年華KTV 見面；嗣林祐瑋駕駛車牌號碼
    5629-WE 號白色豐田自用小客車載其至蘭夏會館，及其有進
    入蘭夏會館219 號房等情。惟否認有與許博祐等人共同持槍
    彈恐嚇方敏懿之犯行，辯稱：我在嘉年華KTV 時，因我太太
    打電話告訴我，許博祐的太太在蘭夏會館212 號房慶生，故
    林祐瑋才駕車載我至蘭夏會館；嗣因212 號房人太多，才再
    開219號房，因我只認識許博祐，而許博祐要過去219號房，
    我才與許博祐一起過去219號房；我進入219號房後，就躺在
    沙發睡覺；在蘭夏會館，我並未看到許博祐、廖品持有槍
    彈，且亦不認識廖品等語。經查：
  (一)本件被害人方敏懿確有於98年9月22日凌晨，在蘭夏會館221
    號內遭人槍擊之事實，為被告所不爭執，復經被害人方敏懿
    、共同正犯許博祐、廖品、張瑋杰等人分別證述在卷，並
    有如附表編號1、2、4所示槍枝及口徑9mm、0.40吋子彈各5
    顆扣案可資佐證。而該扣案之槍彈經送請鑑驗結果：如附表
    編號1 所示槍枝，係口徑9mm 制式全自動手槍，為捷克CZ廠
    75AUTOMATIC 型，槍號遭磨滅，經以電解腐蝕法重建結果，
    研判槍號為BJ342，槍管內具6條右旋來復線，擊發功能正常
    ，可供擊發同口徑制式子彈使用，認具殺傷力。如附表編號
    2所示槍枝，係口徑0.40吋制式半自動手槍，為德國WALTHER
    廠P99 型，槍號遭磨滅，經以電解腐蝕法重現結果，因槍號
    磨滅過深，無法重現，槍管內具6條右旋來復線，擊發功能
    正常，可供擊發同口徑制式子彈使用，認具殺傷力。如附表
    編號4 所示空氣槍，係氣體動力式槍枝，以電能驅動馬達帶
    動活塞壓縮氣體為發射動力，經操作檢視，機械性能損壞，
    無法發射彈丸，認不具殺傷力。子彈10顆，其中5顆係口徑
    9mm 制式子彈，經試射皆可擊發，認均具殺傷力；另5 顆係
    口徑0.40吋制式子彈，經試射皆可擊發，均具殺傷力，有內
    政部警政署刑事警察局98年10月26日刑鑑字第0980142654號
    鑑驗書及99年4月1日刑鑑字第0990034837號函在卷足憑（見
    98年度他字第4797號偵查卷第一宗第261至263頁、原審卷第
    二宗第57-1頁)。又承辦員警在「蘭夏會館」221號房所採得
    之彈頭3顆，經送請鑑驗及比對結果：(1)房間內小吧台採得
    之彈頭1顆，認係已擊發撞擊變形之制式銅包衣，其上剩5條
    右旋來復線。經比對與如附表編號2所示扣案槍枝（管制編
    號0000000000）試射彈頭之來復線特徵紋痕相吻合。(2)彈頭
    1顆，認係已擊發撞擊變形之制式銅包衣，其上剩2條右旋來
    復線。(3)彈頭1顆，研判係已擊發撞擊變形之口徑5.7mm 制
    式銅包衣彈頭，其上具8條右旋來復線。此有刑事案件證物
    採驗紀錄表、內政部警政署刑事警察局99年11月11日刑鑑字
    第0980134792號鑑驗書、99年1月7日刑鑑字第0980175327號
    函、99年1 月13日刑鑑字第0990000047號函存卷可證（見98
    年度他字第4797號偵查卷第二宗第48至57頁）。此外，復有
    「蘭夏會館」所提供98年9 月21日至22日住房紀錄、臺灣臺
    中地方法院檢察署98年10月19日「蘭夏會館」監視器畫面勘
    驗筆錄、98年11月6 日、11月10日進行現場模擬及彈道重建
    、開槍熱區模擬之履勘筆錄及臺中市警察局第四分局98年9
    月22日現場勘查報告、臺中市警察局98年11月12日勘查報告
    、「蘭夏會館」監視器錄影畫面所翻拍照片32張、臺中市警
    察局第四分局刑案現場採證相片53張、臺中市警察局刑案現
    場勘查照片20張附卷可佐（見警卷第一宗第12至28、143 至
    171、188至19 0頁、98年度他字第4797號偵查卷第一宗第73
    、74、241至260頁、同偵查卷第二宗第1至10頁、原審卷第
    一宗第146至174頁)，則此部分事實應可認定。
  (二)被告雖為前開辯解，惟：
    1.證人即共同正犯許博祐於98年10月9日警詢供稱:「我是於
      98年9月22日於蘭夏汽車會館221號房涉嫌持有槍械，並於
      現場對天花板及地面開槍示警，主要是針對一名綽號『小
      方』（按即方敏懿）。」「當時有我、綽號『小寶』（按
      即張瑋杰）、『阿愷』（按即廖品）、『阿輝』（按即
      被告石文亮）等共有四人進去，阿輝是在樓下，我與小寶
      、阿愷進入221 號房內。」「（警方於現場監視器影像有
      看到有乙名身穿藍色上衣持有乙把長槍，該男子是何人？
      ）應該是阿輝，因為只有他沒有上去。……我開槍後往外
      跑出來，後來，阿輝叫我上車時有跟我說他聽到槍聲，所
      以就把那枝M16電動玩具槍拿出來。」「（現場二把短槍
      及一把玩具長槍你是如何帶入？）當日我將二把短槍置放
      於我背包內，玩具長槍是放在網路拍的袋子裡面，二把長
      槍我隨身帶著」（你如何得知小方亦在現場？為何向綽號
      『小方』開槍示警?）當我自嘉年華KTV至蘭夏汽車旅館時
      有看到小方的車子（黑色瑪莎拉蒂跑車）停放於219房前
      之停車格內，我懷疑小方有在現場，所以我就先回我公司
      『臺中市○○街155號』後之防火巷內安全椎內拿二把短
      槍及於儲藏室拿玩具長槍，再返回『蘭夏汽車旅館』，後
      來我又看到小方將車子停至221房停車處，所以我就找阿
      愷、小寶及阿輝等4人前往221房找小方尋仇。」「（槍擊
      事件發生後，你是如何離去的？何人接應？交通工具為何
      ？）由阿輝開219號內之白色豐田牌自小客車載我小寶離
      去。」等語（見警卷(一)第43至44頁）。其已證述有找被告
      參與本件槍擊事件。
    2.證人許博祐於另案審理時（99年5月19日）證述：「（是
      否有跟魯家新或張瑋杰提到那把長槍是假的？）我只有跟
      廖品榮及石文亮講……（問：那把長槍你有無交給誰？）
      我放在石文亮的車上。（問：石文亮有無跟你們進入219
      號房？）有。（問：進入219號房前，石文亮是否有拿長
      槍？）沒有，是後來他有聽到槍聲，他才拿槍過去追人，
      我將長槍放入網球袋內進入219號房，當時石文亮知道那
      把是長槍，當時他有問，我跟他說那把槍是假的（石文亮
      當時有無進入221號房？）沒有，當時石文亮是在219號那
      邊等，當時他說他不方便進去，當時他知道我要去找方敏
      懿。」等語（見原審法院99年度訴字第439號歷次筆錄影
      印卷第48頁以下），其復證述被告知悉其有攜帶空氣長槍
      ，並詢問該槍枝是否為真槍。
    3.證人即共同正犯廖品榮99年4月14日另案審理中證述:「（
      212號房的人，是否有都到219號房？）當時只有我們四人
      還有石文亮而已。……（你們在219號房，跟許博祐、張
      瑋杰、魯家新協商的內容為何？）許博祐先跟我們說他與
      方敏懿間的怨恨，叫我們替他壯膽。（是否在212號房說
      話不方便，才會再開219號房？）是。」等語（見原審法
      院99年度訴字第439號歷次筆錄影印卷第26頁以下）。證
      人許博祐於另案99年3月19日供述：「我就跟廖品榮商量
      要去找方敏懿，有說進去的順序，及誰先講話，講什麼話
      。……所以我、廖品榮、張瑋杰一起要去221號房，我叫
      石文亮在樓下等，他沒有跟我們一起進去。」等語，足認
      其等於219號房內確有商討如何對付方敏懿的情事。
    4.證人侯慧美於警詢時證稱：「（問：你當時依『阿愷』要
      求前往蘭夏會館219 號房時，該房內共有幾人？其相關位
      置為何？）共有6 人，當時他們全部多坐在房間內，只有
      我是站著。」等語（見警卷第一宗第69頁）；證人侯慧美
      在偵查中證稱：案發當天廖品有打電話叫我過去拿錢，
      我有去219 號房向廖品拿新台幣（下同）七千元；拿完
      錢我下樓時，有看到魯仔（即許博祐）、阿愷（即廖品
      ）、黑豬等人走樓梯下來等語（見98年度他字第4797號卷
      (一)第177頁）；證人許博祐亦供稱：「（侯慧美說她那天
      是看到綽號滷仔、黑豬、阿愷及另外三個她不認識的三個
      男子，從219號房走下來，該六人是誰？）滷仔是我，黑
      豬即石文亮，阿愷就是廖品愷（），另外三個男的是小
      寶、蛋蛋，另外（一個）我不知道。」等語（見98年度偵
      字第24394號卷第11頁）。足認證人侯慧美到達219號房內
      ，當時在場之人均係坐著，及證人侯慧美離開219號房時
      ，當時房內之人亦同時離開219 號房，且被告與許博祐等
      人是同時下樓。
    5.證人林祐瑋在警詢及偵查中供稱：我於98年9月22日，有
      駕駛車牌號碼5629-WE自用小客車，搭載綽號「明兄」（
      按即被告石文亮），由台中市○○路嘉年華KTV旁全家超
      商，一同前往蘭夏汽車旅館。到蘭夏汽車旅館後，我將車
      輛停放於大墩11街與大德街口的「7-11超商」旁。我再與
      被告等人一同進仕212號房找朋友；其後，我有與離開212
      號房，將車牌號碼5629-WE自用小客車駛入219號房，我會
      將車牌號碼5629-WE自用小客車駛入219號房，是因被告要
      我將車輛借給使用，我有進入219號房將汽車鑰匙交給被
      告，有看到被告、廖品及許博祐等人在房內等語，並指
      認「明兄」即被告石文亮，及有現場監視器翻拍相片可參
      （見98年度他字第4797號卷(一)第19至36頁、第58至60頁）
      ；及當天我與被告等人原在212號房內聊天，後來有再開
      一間房間，我就與被告、許博祐、廖品、張瑋杰、魯家
      新（還有一些人我不認識）約有6、7人一同到219號房；
      他們繼續聊天；其間，被告要我等一下把車子（指車牌號
      碼5629-WE自用小客車）借給他，並要我出去先將車子開
      到219號房內，我就車子開進車庫後；被告要我等一下開
      魯家新的車牌號碼1377-ZD自用小客車回大里市○○路網
      咖店等他；後來，被告就說要走了，被告、許博祐、廖品
      、張瑋杰、魯家新先走，我是走在最後面，我就去牽車
      ，在路途中好像有聽到有人吵架的聲音，我就立即去駕駛
      車牌號碼1377-ZD自用小客車，我就開到門口等魯家新，
      結果上車有魯家新，還有一個一個我不認識的劉沅迪，我
      們三人共乘一部分離開。約十分鐘後，換魯家新駕駛，魯
      家新將車開到太平市○○○○路旁，我醒來時看到被告與
      一個我不認識的人，駕駛我的車也在場，我就開我的車回
      家等語（見98年度他字第4797號卷(一)第84至89頁、第120
      至124頁）。
    6.被告對案發當日有搭乘林祐瑋所駕駛之車輛自嘉年華KTV
      至蘭夏會館212號房與許博祐等人會合後，再與許博祐等
      人移往219號房，及其後聽到221號房傳出槍聲後有持槍玩
      具空氣長槍追人，並駕駛向林祐瑋借得之自用小客車搭載
      許博祐等人離去之事實，均已自認在卷；並有其持槍之監
      視器翻相片可參（見警卷(一)第37頁），足認其在案發日之
      行為與許博祐等人之槍擊行為具有相當之關聯；又觀其對
      於案發當日在219號房內之行為，或稱：「我當時有喝酒
      ，所以進入房間後，就躺在裡面休息。」（見本院99年度
      上訴字第2112號卷(二)第75頁），或稱「我沒有在房間內，
      我是在浴室旁邊的游泳池，（219號房的隔局）一進去是
      浴室，浴室進去就是房間，游泳池是在浴室的上面。」等
      語（見99 年度偵字第26463號卷第23頁），或稱「我在房
      間內的椅子休息」（見本院卷第30頁），足見其所述前後
      歧異，也與上開證人之證述不符，自難採信。再者，共同
      正犯係因發現方敏懿在蘭夏會館221號房內，乃專程返回
      其上址取來附表編號1、2、4所示之槍枝，以便教訓方敏
      懿；許博祐除自身攜帶附表1、2所示槍枝進入221號方找
      方敏懿外，並將附表編號4所示之槍枝交給被告，已如上
      述，則被告其未參與許博祐等人商討如何持槍教訓方敏懿
      之細節，何以會與許博祐等人由212號房同移往219號房，
      並於許博祐等人持槍由219號房前往221號房時，與許博祐
      等人由219號房同時下樓，而在樓下等候，並於聽到221號
      房內傳來槍聲時，即持許博祐所交付之玩具空氣長槍追人
      ，並於許博祐等人自221號房下來，隨即駕駛前開自用小
      客車搭載許博祐等人離去，顯見其所辯不足採信。
  (三)又共同正犯許博祐、廖品、張瑋杰及魯家新等人雖稱：被
    告不知我們要持槍教訓方敏懿的事。惟被告許博祐於原審另
    案結證稱：「（問：張瑋杰、魯家新跟你們的關係？）張瑋
    杰是我的朋友，魯家新和廖品是親如兄弟的朋友，魯家新
    是弟弟。」、「（問：你有先跟廖品講過要怎麼去幫他脫
    這個案件？）那是我們跑出去在山上的時候，我叫他們都推
    給我。」、「（問：叫他們都推給你，不是只叫廖品推給
    你？）如果他們都不清楚的時候，或是被警方拘提的時候，
    都叫他們推給我，事情是我引起的，我有這樣子跟他們講。
    」、「（問：你剛剛說叫他們都推給你？）就是我們那一天
    去的人，我們去到山上，我是針對他們因為他們站在我旁邊
    ，我說如果你們到時候被傳被叫去做筆錄叫他們推給我，我
    是有這樣子講。」等語（見原審法院99年度訴字第439號歷
    次筆錄影印卷第52頁、第78至79頁）。又被告張瑋杰在原審
    以證人身分具結作證時，就其於警詢、偵查及原審所述為何
    前後不一，陳稱：是有一個叫「宏哥」的男子，叫我投案時
    要如何講等語（見原審法院99年度訴字第439號歷次筆錄影
    印卷第68頁以下）。足證被告等人在本案犯罪行為後，已互
    有由被告許博祐一人扛下全部責任，俾使其餘在場參與者，
    得以脫罪之默契存在。且觀共同正犯廖品在警詢中亦曾承
    認當日持長槍之人是伊（見警卷18頁背面、第24-1頁），惟
    此與該持有長槍之人實係被告顯然有違，益見許博祐所稱有
    事先研究如何脫罪之事為真，從而其等所為有利於被告之陳
    述，係迴護之詞，不足採信。至於證人方敏懿雖在原審證稱
    ：我與被告認識約10年，交情不錯，2人間並無怨隙等語（
    見原審卷第75頁），惟被告亦陳明其已與許博祐認識多年，
    彼此之間也有一定交情，尚難據此認定其無參與許博祐等人
    犯罪之可能。
  (四)共同正犯廖品所持以在「蘭夏會館」221號房射擊之如附
    表編號3所示槍枝，雖未經扣案，惟「蘭夏會館」員工在案
    發翌日（即98年9月23日），因221號房之天花板有漏水現象
    ，於檢修水管時，在天花板內冷氣出風口處，發現前述經研
    判係已擊發撞擊變形之口徑5.7mm制式銅包衣彈頭，而該221
    號房在本件槍擊之前，未曾發生其他槍擊案件等情，業據證
    人即發現該枚彈頭之蘭夏會館員工林有志、經理林微波於警
    詢時證述明確（見原審卷第一宗第138至145頁)，並有前開
    臺中市警察局第四分局現場勘查報告、刑事案件證物採驗紀
    錄表、刑案現場採證相片、內政部警政署刑事警察局槍彈鑑
    驗書可參，則該槍枝既可發射子彈，且所擊發之子彈能穿透
    天花板，並使銅包衣彈頭變形，當係具有殺傷力之槍枝無疑
    。又該扣案之口徑5.7mm制式銅包衣彈頭，經鑑驗雖具8條右
    旋來復線，惟非制式之改造槍枝，亦有可能換裝具來復線之
    槍管，自難憑此即認如附表編號3所示槍枝係制式手槍。是
    該槍枝既未經扣案送鑑定，復無其他事證足以明確認定屬制
    式槍枝，本於罪疑惟輕原則，僅能認定係可發射子彈具有殺
    傷力之改造槍枝。
  (五)按共同正犯之成立，祇須具有犯意之聯絡，行為之分擔，既
    不問犯罪動機起於何人，亦不必每一階段犯行，均經參與（
    最高法院34年上字第862號判例參照)。再者，共同實施犯罪
    行為之人，在合同意思範圍以內，各自分擔犯罪行為之一部
    ，相互利用他人之行為，以達其犯罪之目的者，即應對於全
    部所發生之結果，共同負責（最高法院28年上字第3110號判
    例參照）。查被告與共同正犯許博祐、張瑋杰、魯家新、廖
    品在219號房商議後，由許博祐持如附表編號1、2所示制
    式槍彈在前，共同正犯廖品持如附表編號3所示槍彈居中
    ，張瑋杰在後，依序進入221號房，被告魯家新在221號房前
    之樓梯間把風接應；被告則持如附表編號4所示不具殺傷力
    之空氣長槍待在樓下等情，業如前述，參諸被告許博祐於原
    審另案證述：石文亮有持扣案之空氣長槍在219號房樓下追
    人等語（原審法院99年度訴字第439號歷次筆錄影印卷第48
    頁、第51頁）；被告也承認在聽到221號房出現槍聲後，有
    持長槍追人等情，則被告與張瑋杰、魯家新雖未持上開具殺
    傷力之槍彈在場射擊，惟其既均自始即參與商議，知情仍執
    意依分工而為，當屬互有犯意聯絡及行為分擔，亦即被告與
    共同正犯許博祐、張瑋杰、魯家新、廖品在合同意思範圍
    以內，相互利用他人之行為，以達其犯罪之目的者，自均應
    對於全部所發生之結果，共同負責。
  (六)綜上所述，被告共同非法持有手槍、可發射子彈具有殺傷力
    之改造槍枝、子彈及恐嚇危害安全等犯罪事證已臻明確，被
    告所辯係卸責之詞，不足採信；其犯行足以認定。
三、論罪部分
  (一)核被告所為，係犯刑法第305條恐嚇危害安全罪、槍砲彈藥
    刀械管制條例第7條第4項非法持有手槍罪、同條例第8條第4
    項非法持有可發射子彈具有殺傷力之改造槍枝罪、同條例第
    12條第4項非法持有子彈罪。
  (二)被告與許博祐、張瑋杰、魯家新與廖品間，就上開犯行，
    互有犯意聯絡及行為分擔，均為共同正犯。
  (三)被告與許博祐、廖品、張瑋杰、魯家新等人共同持有如附
    表編號1、2所示手槍及子彈20顆、如附表編3所示槍枝及5.
    7mm子彈1顆，並開槍射擊而為恐嚇行為，均係為達成本件恐
    嚇犯罪之目的而持有該等槍彈，則此部分持有槍枝、子彈之
    時間、地點與目的所犯恐嚇罪之時間、地點，就事件整體過
    程予以客觀觀察後，彼此之間具有全部或一部不可割裂之一
    致性或事理上之關聯性，且犯罪目的單一，依一般社會通念
    ，認應評價為一行為。被告所觸犯恐嚇危害安全、非法持有
    手槍、非法持有可發射子彈具有殺傷力之改造槍枝、非法持
    有子彈等4罪間，俱屬想像競合犯，應從一重之非法持有可
    發射子彈具有殺傷力之槍枝罪論處。
四、撤銷改判之理由：
    原審未予詳查，而為被告無罪之諭知，自有不當。檢察官上
    訴意旨指摘原判決為無罪之諭知係不當，為有理由，應予撤
    銷改判。爰審酌被告前有犯罪紀錄，素行非佳（參卷附臺灣
    高等法院被告前案紀錄表），及邇來臺灣地區各類具殺傷力
    之槍、彈氾濫，擁槍自重者越趨增多，每每成為治安死角，
    為治安隱憂，造成守法大眾人心惶惶，被告僅因共同正犯許
    博祐與被害人方敏懿之細故恩怨，即與許博祐、魯家新、廖
    品張瑋杰亮基於共同犯意之聯絡，推由共同正犯許博祐等
    人持槍在「蘭夏會館」之營業場所內開槍射擊，危害在場諸
    多無辜被害人之安全、雖未實際造成傷亡，然其等完全目無
    法紀，擁槍自重，恣意槍擊，犯罪之動機、目的及手段堪稱
    惡劣，對社會治安及在場被害人所生之危害甚鉅，惟其未進
    入221號房開槍射擊，參與之情節較輕，及其犯罪後否認犯
    罪等一切情狀，量處如主文第2項所示之刑，並就罰金刑部
    分諭知易服勞役之折算標準。
五、沒收部分：
    按刑罰法令關於沒收之規定，有採職權沒收主義與義務沒收
    主義。職權沒收，指法院就屬於被告所有，並供犯罪所用或
    因犯罪所得之物，仍得本於職權為斟酌沒收與否之宣告，例
    如刑法第38條第1 項第2 款、第3 款、第3 項前段等屬之。
    義務沒收，又可分為絕對義務沒收與相對義務沒收二者。前
    者指凡法條規定「不問屬於犯人與否，沒收之」者屬之，法
    院就此等之物，無審酌餘地，除已證明滅失者外，不問屬於
    犯人與否或有無查扣，均應沒收之；後者指凡供犯罪所用或
    因犯罪所得之物，均應予以沒收，但仍以屬於被告或共犯所
    有者為限。扣案如附表編號1 、2 所示之制式手槍各1 支，
    均係違禁物，應依刑法第38條第1 項第1 款規定併予宣告沒
    收。如附表編號3 所示槍枝雖未經扣案，惟並無證據證明業
    已滅失，該槍既屬違禁物，依刑法第38條第2 項規定，不問
    屬於犯罪行為人與否，沒收之，自仍應依同條第1 項第1 款
    規定，併予宣告沒收。扣案如附表編號4 所示空氣長槍1 支
    ，為被告許博祐所有，業據其陳明在卷（見警卷第一宗第2
    頁），此槍枝雖不具殺傷力而非屬違禁物，惟既係供本件恐
    嚇犯罪所用，自應依刑法第38條第1 項第2 款之規定宣告沒
    收。至扣案之子彈10顆，均經鑑驗試射，不再具有子彈之構
    造及功能，所餘彈殼已非違禁物，應屬待廢棄之物品；另在
    案發現場經射擊之子彈，已非違禁物，毋庸予以宣告沒收，
    附此敘明。
六、公訴意旨另以：被告對於許博祐等人在上開時間地點開槍恐
    嚇林琬蓉、陳曉琪、蔡佳穎、曲羽莛、林芳帆、朱芸萱、溫
    媛淇、吳秀雲、蔡孟修等人部分，亦負刑法第305條之恐嚇
    罪嫌。經查：被告始終否認此部分犯行，且依被告許博祐等
    人之商議內容，其目的原在持槍教訓方敏懿，而不及於他人
    ，且被告並未隨同許博祐等人進入221號房，對於其內所生
    之開槍恐嚇林琬蓉、陳曉琪、蔡佳穎、曲羽莛、林芳帆、朱
    芸萱、溫媛淇、吳秀雲、蔡孟修等人部分，尚難為其所能預
    見，自難令其就此部分，負恐嚇罪責，本應為無罪之諭知，
    因公訴意旨認此部分與前開論罪部分，具有想像競合犯之裁
    判上一罪關係，故不另為無罪之諭知。
據上論斷，應依刑事訴訟法第368 條、第369 條第1 項前段、第
364 條、第299 條第1 項前段、槍砲彈藥刀械管制條例第7 條第
4 項、第8 條第4 項、第12條第4 項，刑法第11條前段、第28條
、第305 條、第55條、第42條第3 項前段、第38條第1 項第1 款
、第2 款，刑法施行法第1條之1 ，判決如主文。
本案經檢察官林蓉蓉到庭執行職務。
中    華    民    國  100    年    10    月    11   日
            刑事第七庭   審判長法  官 林 榮 龍
                               法  官 李 秋 娟
                               法  官 黃 仁 松
以上正本證明與原本無異。
如不服本判決應於收受送達後十日內向本院提出上訴書狀，其未
敘述上訴理由者，並得於提起上訴後十日內向本院補提理由書（
均須按他造當事人之人數附繕本）「切勿逕送上級法院」。
                               書記官 林 玉 惠
中    華    民    國  100    年    10    月    11   日
附錄：本案論罪科刑法條全文
槍砲彈藥刀械管制條例第7條第4項：
未經許可，持有、寄藏或意圖販賣而陳列第1 項所列槍砲、彈藥
者，處5 年以上有期徒刑，併科新臺幣1 千萬元以下罰金。
槍砲彈藥刀械管制條例第8條第4項：
未經許可，持有、寄藏或意圖販賣而陳列第1 項所列槍枝者，處
3 年以上10年以下有期徒刑，併科新臺幣7 百萬元以下罰金。
槍砲彈藥刀械管制條例第12條第4項：
未經許可，持有、寄藏或意圖販賣而陳列子彈者，處5 年以下有
期徒刑，併科新臺幣3 百萬元以下罰金。
刑法第305條：
以加害生命、身體、自由、名譽、財產之事，恐嚇他人致生危害
於安全者，處2 年以下有期徒刑、拘役或3 百元以下罰金。
┌─────────────────────────────────────┐
│附表                                                                      │
├──┬───────────┬──┬──────────────┬────┤
│編號│ 物品名稱             │數量│槍枝口徑廠牌型式及有無殺傷力│備    註│
├──┼───────────┼──┼──────────────┼────┤
│ １ │制式手槍（槍枝管制編號│1支 │口徑 9mm制式全自動手槍，為捷│        │
│    │：0000000000）        │    │克CZ廠75 AUTOMATIC型，擊發功│        │
│    │                      │    │能正常，具殺傷力。          │        │
├──┼───────────┼──┼──────────────┼────┤
│ ２ │制式手槍（槍枝管制編號│1支 │口徑0.40吋制式半自動手槍，為│        │
│    │：0000000000）        │    │德國WALTHER廠P99型，擊發功能│        │
│    │                      │    │正常，具殺傷力。            │        │
├──┼───────────┼──┼──────────────┼────┤
│ ３ │改造槍枝              │1支 │可發射口徑5.7mm 子彈而具有殺│未扣案  │
│    │                      │    │傷力之改造槍枝。            │        │
├──┼───────────┼──┼──────────────┼────┤
│ ４ │空氣長槍（槍枝管制編號│1支 │氣體動力式槍枝，以電能驅動馬│        │
│    │：0000000000）        │    │達帶動活塞壓縮氣體為發射動力│        │
│    │                      │    │，機械性能損壞，無法發射彈丸│        │
│    │                      │    │，不具殺傷力。              │        │
└──┴───────────┴──┴──────────────┴────┘